【裁判字號】    99,監宣,256
【裁判日期】    991004
【裁判案由】    聲請監護宣告等
【裁判全文】
臺灣高雄地方法院民事裁定             99年度監宣字第256號
聲   請   人  丙○○
受監護宣告人  甲○○
上列聲請人聲請監護宣告等事件，本院裁定如下：
    主    文
宣告甲○○（男，民國○ 年○ 月○○日生，身分證統一編號：Ｚ000
000000 號）為受監護宣告之人。
選定聲請人丙○○（男，民國○○年○ 月○ 日生，身分證統一編號
：Ｚ000000000號）為受監護宣告人甲○○之監護人。
指定乙○○（男，民國○○年○ 月○ 日生，身分證統一編號：Ｚ000
000000號）為會同開具財產清冊之人。
聲請程序費用由受監護宣告人甲○○負擔。
    理    由
一、聲請意旨略以：應受監護人甲○○為聲請人丙○○之父，甲○○於民國89年因腦血管疾病，致不能為意思表示或受意思
    表示，或不能辨識其意思表示之效果，有診斷證明書可證。
    惟甲○○尚有產權事物等需處理，為此，爰依民事訴訟法第
    597 條以下之規定，請求法院對甲○○為監護宣告，並選定
    聲請人丙○○為甲○○之監護人；指定乙○○為會同開具財
    產清冊之人等語。
二、按「對於因精神障礙或其他心智缺陷，致不能為意思表示或
    受意思表示，或不能辨識其意思表示之效果者，法院得因本
    人、配偶、四親等內之親屬、最近一年有同居事實之其他親
    屬、檢察官、主管機關或社會福利機構之聲請，為監護之宣
    告」，98年11月23日修正生效之民法第14條第1 項定有明文
    ；次按「法院為監護之宣告時，應依職權就配偶、四親等內
    之親屬、最近一年有同居事實之其他親屬、主管機關、社會
    福利機構或其他適當之人選定一人或數人為監護人，並同時
    指定會同開具財產清冊之人」，98年11月23日修正生效之民
    法第1111條第1 項亦有明文規定。
三、經查：
  (一)聲請人主張之上開事實，業據其提出診斷證明書、戶籍謄本
    、親屬系統表及同意書等件為證，並經本院於99年9 月7 日
    上午10時30分，在甲○○現住居所（屏東縣屏東市○○○街
    43號）施行鑑定並訊問鑑定人黃文翔醫師（現為屏安醫院精
    神科醫師）。法官當場點呼甲○○姓名三次，甲○○無反應
    ，眼睛偶爾會張開，四肢攣縮，使用胃廔管餵食，使用尿布
    ，氧氣管輸送氧氣，長期臥床。經鑑定人黃文翔醫師認為：
    甲○○約在十年前，因腦血管病變，屬極重度失智狀態，四
    肢完全癱瘓，目前意識不清，無法辨識家人，屬因其他心智
    缺陷致不能為意思表示或受意思表示，或不能辨識其意思表
    示之效果等語（見本院卷99年9 月7 日之勘驗筆錄）。綜合
    上情，堪認甲○○已因心智缺陷致不能為意思表示或受意思
    表示，或不能辨識其意思表示之效果，爰依法宣告甲○○為
    受監護宣告之人。
  (二)又聲請人主張由其擔任甲○○之監護人乙節，查甲○○目前
    居住於屏東縣屏東市○○○街43號療養，而聲請人為甲○○
    之子，亦共同居住於屏東縣屏東市○○○街43號，尚方便照
    顧甲○○，由其擔任甲○○之監護人，尚符合其最佳利益，
    爰選定聲請人丙○○為甲○○之監護人，其應負責護養、照
    顧及妥善治療甲○○身體及生活，並依民法第1112條之規定
    ，其於執行有關受監護人之生活、護養療治及財產管理之職
    務時，應尊重受監護人之意思，並考量其身心狀態與生活狀
    況。
  (三)另聲請人聲請由乙○○擔任會同開具財產清冊之人乙節，查
    乙○○為甲○○之次子，亦瞭解甲○○之生活狀況，本院認
    由其擔任會同開具財產清冊之人，尚無不當，爰依上揭法條
    規定，指定乙○○擔任會同開具財產清冊之人。
四、又依民法第1113條準用同法第1099條、1099條之1 之規定，
    於監護開始時，監護人對於受監護宣告人甲○○之財產，應
    會同乙○○，於2 個月內開具財產清冊並陳報法院，於完成
    並陳報法院前，監護人對於受監護人之財產，僅得為管理上
    必要之行為，附此敘明。
五、依民事訴訟法第608條第1項，裁定如主文。
中    華    民    國    99    年    10    月     4    日
                        家事法庭法  官  劉建利
正本係照原本作成。
本件不得抗告（主文第一項依法不得抗告；第二、三項亦經當事
人捨棄抗告，亦不得抗告）。
中    華    民    國    99    年    10    月     4    日
                                書記官  張金蘭

司法院資訊處製作；財團法人民間司法改革基金會備份。
